臺灣板橋地方法院刑事判決　　　　　　　 96年度易字第628號
公　訴　人　臺灣板橋地方法院檢察署檢察官
被　　　告　丙○○
　　　　　　　　　　　1
　　　　　　　　　　（現於臺灣臺北戒治所強制戒治中）
上列被告因竊盜等案件，經檢察官提起公訴（96年度偵字第1876
號），本院判決如下：
    主  文
丙○○攜帶兇器、踰越牆垣、安全設備竊盜，累犯，處有期徒刑
壹年貳月，減為有期徒刑柒月。又竊盜，累犯，處有期徒刑陸月
，減為有期徒刑月；機車鑰匙壹支沒收。應執行有期徒刑玖月
，機車鑰匙壹支沒收。
    事  實
一、丙○○前因殺人未遂案件，經臺灣高等法院高雄分院以81年
    度上訴字第1265號刑事判決判處有期徒刑五年六月確定；又
    因違反肅清煙毒條例、槍砲彈藥刀械管制條例案件，經臺灣
    高雄法院以82年度訴字第2135號刑事判決分別判處有期徒刑
    三年二月、五月，應執行有期徒刑三年六月確定。上開二案
    接續執行後，於民國84年10月30日縮刑假釋出監付保護管束
    ，並於90年8 月11日保護管束期滿假釋未經撤銷視為執行完
    畢。
二、詎丙○○仍不知悛悔，於上開有期徒刑執行完畢後五年內，
    猶意圖為自己不法之所有，於95年3 月31日下午4 時50分許
    ，持所拾獲客觀上足以對人之生命、身體構成威脅、可供兇
    器使用之一字型螺絲起子一支，至丁○○位於高雄縣大寮鄉
    ○○路18號之住處，先踰越該址之外牆後，再由鐵窗之縫隙
    越過窗戶後侵入屋內，竊取丁○○所有電腦、錄影機、VCD
    各一臺、懷錶一支及Nokia 8125型式行動電話一具等物，得
    手後旋即逃逸。
三、丙○○復意圖為自己不法之所有，於95年5 月12日上午7 時
    許，在高雄市○鎮區○○路上之瑞豐國小前，以自備之機車
    鑰匙一支，徒手竊取蕭宗雄所有交由其父己○○使用停放於
    該處車牌號碼為OKE-373 號之重型機車一輛，得手後供己代
    步使用。嗣於95年5 月21日夜間11時50許，丙○○駕駛上開
    機車至位於高雄縣大寮鄉○○○路295 之8 號之「長龍遊藝
    場」時，為警盤檢而查獲，並循線查知上情。
四、案經丁○○訴由高雄縣政府警察局林園分局報請臺灣高雄地
    方法院檢察署呈請臺灣高等法院檢察署檢察長令轉臺灣板橋
    地方法院檢察署檢察官偵查起訴。
    理  由
一、證人丁○○、己○○於警訊中所為之證述，及己○○簽名表
    示指認具領上開機車意思之贓物認領保管單一紙，雖均係被
    告以外之人於審判外之言詞或書面陳述，然經本院於審判期
    日調查證據時提示被告並告以要旨後，被告就證據能力方面
    並未聲明異議，且本院審酌上開證人與被告素不相識，僅為
    單純之竊盜案件被害人，渠等於案發後記憶猶新之情況下所
    為之陳述，可信性甚高，故如引用渠等之陳述作為證據應屬
    適當，依刑事訴訟法第159 條之5 規定，即有證據能力，合
    先敘明。
二、前揭犯罪事實業據被告於本院審理中坦承不諱，核與證人丁○○、己○○於警詢中所為之證述相符，並有贓物認領保管
    單、車輛協尋、尋獲電腦輸入單各一紙、監視器畫面翻拍照
    片二幀附卷可稽，被告所為不利於己之自白既有上開證據可
    資補強，足認與事實相符。據此，本案事證明確，被告竊盜
    犯行堪以認定。
三、論罪科刑部分：
(一)被告行為後，前於94年2 月2 日修正公布之刑法，已自95年
    7 月1 日起施行，其中修正後刑法第2 條之規定，乃係關於
    新舊法比較適用之準據法，其本身無關行為可罰性要件之變
    更，故於95年7 月1 日刑法修正施行後，如有涉及比較新舊
    法之問題，即應逕依修正後刑法第2 條第1 項規定，為「從
    舊從輕」之比較（最高法院95年度第8 次刑事庭會議決議意
    旨參照）。且比較時應就罪刑有關之共犯、未遂犯、連續犯
    、牽連犯、結合犯以及累犯加重、自首減輕、暨其他法定加
    減原因、與加減例等一切情形，綜其全部之結果，而為比較
    ，最高法院24年上字第4634號判例意旨可資參照。經查：
  刑法第306 條第1 項之無故侵入住宅罪及同法第320 條第1
    項竊盜罪雖未修正，然上開二罪罰金刑部分之法定最低刑度
    依修正後刑法第33條第5 款之規定，為新臺幣一千元；而依
    被告行為時之刑罰法律，即罰金罰鍰提高標準條例第1 條前
    段及修正前刑法第33條第5 款規定，上開二罪之罰金刑法定
    最低刑度則為銀元十元即新臺幣三十元，是比較修正前後刑
    度結果，應以修正前之規定對被告較為有利。
  修正後刑法第55條業已廢除牽連犯之規定，故犯一罪而其方
    法或結果之行為犯他罪名者，依修正前刑法第55條後段之規
    定，認屬牽連犯，應從一重處斷；但依修正後刑法第55條之
    規定，則已無牽連犯可資適用，即應將各該犯行以數罪併合
    處罰，是以適用修正前關於牽連犯之規定，對被告自屬較為
    有利。
  修正前刑法第51條第5 款規定：「宣告多數有期徒刑者，於
    各刑中之最長期以上，各刑合併之刑期以下，定其刑期。但
    不得逾二十年。」，修正後該條款則規定：「宣告多數有期
    徒刑者，於各刑中之最長期以上，各刑合併之刑期以下，定
    其刑期。但不得逾三十年。」，比較結果，修正前之規定顯
    較有利於被告。
  本案經綜合比較前述各項法律變更之結果後，適用修正後之
    刑法等相關規定並未對被告更為有利，依據刑法第2 條第1
    項前段規定，即應一體適用修正前刑法等相關規定。
  另上開修正後刑法自95年7 月1 日施行前，刑法分則編有關
    罰金刑之貨幣單位係銀元，且應依罰金罰鍰提高標準條例第
    1 條、第4 條之規定，按各該具體條文制定或修正之先後，
    定其罰金刑部分提高之倍數。惟因上開刑法施行法業已增訂
    第1 條之1 ，該條規定：「中華民國九十四年一月七日刑法
    修正施行後，刑法分則編所定罰金之貨幣單位為新臺幣。九
    十四年一月七日刑法修正時，刑法分則編未修正之條文定有
    罰金者，自九十四年一月七日刑法修正施行後，就其所定數
    額提高為三十倍。但七十二年六月二十六日至九十四年一月
    七日新增或修正之條文，就其所定數額提高為三倍」，亦即
    自95年7 月1 日起，刑法分則編所定罰金之貨幣單位，由原
    來之銀元改為新臺幣，且94年1 月7 日刑法修正時，刑法分
    則編未修正之條文定有罰金者，自95年7 月1 日起，有關罰
    金之數額提高為三十倍。換言之，刑法施行法第1 條之1 施
    行後，罰金刑之貨幣單位雖有「銀元」、「新臺幣」之更異
    ，惟適用結果之罰金刑最高額度則無二致。再參照刑法施行
    法第1 條之1 之立法理由說明：「……考量新修正之刑法施
    行後，不再適用現行法規所定貨幣單位折算新臺幣條例，為
    使罰金數額趨於一致，避免衍生新舊法比較適用問題，以緩
    和實務適用法律之衝擊，於不變動罰金數額之前提下，爰為
    第2 項規定。」，可知本條規定之目的，即在於避免就罰金
    之提高部分再比較新舊法，應屬修正後刑法第2 條之特別規
    定，而應優先適用。據此，刑法第306 條第1 項之無故侵入
    住宅罪及同法第320 條第1 項竊盜罪係定有罰金刑之罪，應
    逕行適用刑法施行法第1 條之1 之規定即可，毋庸再依修正
    後刑法第2 條第1 項之規定，比較刑法施行法第1 條之1 及
    罰金罰鍰提高標準條例第1 條之規定何者有利於被告，附此
    敘明。
(二)按刑法第321 條第1 項第3 款之攜帶兇器竊盜罪，係以行為
    人攜帶兇器竊盜為其加重條件，此所謂兇器，其種類並無限
    制，凡客觀上足對人之生命、身體、安全構成威脅，具有危
    險性之兇器均屬之，且祇須行竊時攜帶此種具有危險性之兇
    器為已足，並不以攜帶之初有行兇之意圖為必要，最高法院
    79年臺上字第5253號判例意旨可資參照。查被告持以為本件
    被害人丁○○部分竊盜犯行時所用之螺絲起子雖未扣案，惟
    依被告所述，該螺絲起子為一字型、長約二、三十公分、金
    屬材質（參見本院96年4 月27日準備程序筆錄第3 頁），顯
    然以該螺絲起子前端尖銳，質地堅硬，且長達二、三十公分
    等情觀之，如以之攻擊人體，足以造成相當之傷害，可認該
    螺絲起子客觀上對人之生命、身體、安全構成威脅，具有危
    險性，屬刑法第321 條第1 項第3 款所定之兇器無疑。又窗
    戶及其外之鐵欄杆（即鐵窗）依社會通常觀念認具防盜之作
    用，屬安全設備之一種。故核被告就被害人丁○○部分所為
    ，係犯刑法第321 條第1 項第2 款、第3 款之攜帶兇器踰越
    牆垣、安全設備加重竊盜罪，及同法第306 條第1 項之無故
    侵入住宅罪；就被害人己○○部分，則係犯刑法第320 條第
    1 項之竊盜罪。其以侵入住宅之方式行竊被害人丁○○屋內
    之財物，是其所犯上開加重竊盜罪及無故侵入住宅罪間有方
    法、結果之牽連關係，應依修正前刑法第55條後段之規定，
    就被害人丁○○部分之竊盜犯行從一重依上開加重竊盜罪處
    斷。另被告所為上開二件竊盜犯行間，手段迥異，且一為直
    接竊取財物牟利，一為供己代步使用，犯意亦不相同，公訴
    意旨認具有連續犯之裁判上一罪關係，容有未洽，應予分論
    併罰。
(三)公訴意旨認被告係於晚間7 時許侵入被害人丁○○之住處行
    竊，因認被告此部分所為，亦係涉犯刑法第321 條第1 項第
    1 款之夜間侵入住宅竊盜罪；另認被告係持客觀上足供兇器
    使用之螺絲起子一支竊取被害人己○○所有之上開機車，因
    認被告此部分所為，係涉犯刑法第321 條第1 項第3 款之攜
    帶兇器竊盜罪。惟查：被害人丁○○於警詢中業已明確證稱
    係於95年3 月31日下午4 時50分許遭竊，另證人即查獲警員
    乙○○於本院審理中當庭所提之監視器畫面翻拍照片，亦可
    看出案發當天攝得被告身影時尚屬白天，顯然被告應係如被
    害人丁○○所述於日間侵入該址竊盜甚明。又被告僅於警詢
    中供稱係以螺絲起子竊取上開機車，於本院審理中即改稱係
    以自備鑰匙竊取，而被告於95年5 月21日夜間為警察查獲時
    ，雖在其身上扣得螺絲起子等物，然當日距離上開機車失竊
    已近十日，尚難以此認被告於行竊機車當天即係以扣案之螺
    絲起子為之，是此部分尚無足夠之積極證據證明被告係以攜
    帶螺絲起子之方式竊取上開機車，依罪疑唯利於被告之原則
    ，即應為有利於被告之認定。據此，上開公訴意旨所認被告
    構成之竊盜罪類型，尚乏足夠之積極證據可資證明，惟起訴
    之基本事實同一，本院自仍應予以審理，並分別變更起訴法
    條為上開攜帶兇器踰越牆垣、安全設備加重竊盜罪、無故侵
    入住宅罪及普通竊盜罪，併此敘明。
(四)按上開修正後刑法第47條第1 項係規定「受徒刑之執行完畢
    ，或一部之執行而赦免後，五年以內故意再犯有期徒刑以上
    之罪者，為累犯，加重本刑至二分之一」，與修正前刑法第
    47條規定「受有期徒刑之執行完畢，或受無期徒刑或有期徒
    刑一部之執行而赦免後，五年以內再犯有期徒刑以上之罪者
    ，為累犯，加重本刑至二分之一」雖有所不同，然若被告再
    犯者係故意犯罪，不論依修正前、後之規定，均成立累犯，
    對於被告即無有利不利之情形，應依一般法律適用原則，逕
    行依裁判時之修正後刑法第47條第1 項之規定論處。據此，
    被告前因殺人未遂案件，經臺灣高等法院高雄分院以81年度
    上訴字第1265號刑事判決判處有期徒刑五年六月確定；又因
    違反肅清煙毒條例、槍砲彈藥刀械管制條例案件，經臺灣高
    雄法院以82年度訴字第2135號刑事判決分別判處有期徒刑三
    年二月、五月，應執行有期徒刑三年六月確定，上開二案接
    續執行後，於84年10月30日縮刑假釋出監付保護管束，並於
    90年8 月11日保護管束期滿假釋未經撤銷視為執行完畢乙節
    ，有臺灣高等法院被告前案紀錄各一份在卷可按，其受有期
    徒刑之執行完畢，五年以內故意再犯本件有期徒刑以上之罪
    ，為累犯，應依刑法第47條第1 項規定各加重其刑。
(五)本院爰審酌被告有上開多項前科，有前揭被告前案紀錄表一
    份在卷可按，素行非佳，其年輕力壯，不思自食其力，竟竊
    取他人財物圖利，惡性非輕，及其攜帶足供兇器使用之螺絲
    起子入侵他人住宅之竊盜手段、對於被害人所造成之威脅甚
    大，所竊得財物之價值就被害人丁○○部分約新臺幣（下同
    ）五萬元、被害人己○○部分約五千元（參見被害人丁○○
    、己○○於警詢中所述），暨被告犯罪後坦承犯行之態度等
    一切情狀，分別量處如主文所示之刑，以示懲儆。又被告所
    為本案犯行均係在96年4 月24日前，且本院所宣告之刑期均
    未逾有期徒刑一年六月，符合中華民國九十六年罪犯減刑條
    例之減刑條件，應依該條例第2 條第1 項第3 款之規定，各
    減其刑期二分之一，並定其應執行之刑。
(六)被告行為後，刑法第38條第1 項第2 款、第3 項雖亦於94年
    2 月2 日修正公布，並自95年7 月1 日起施行，然僅係將該
    條第1 項第2 款刪除「供」之贅字，及將該條第3 項中之「
    犯人」修正為「犯罪行為人」，顯僅為文字用語之修正，實
    質內容並未變更，實際上對被告亦無有利、不利情形，當非
    屬法律之變更，即無比較適用之問題，應依一般法律適用原
    則，適用裁判時法即現行刑法第38條第1 項第2 款、第3 項
    之規定（參見最高法院95年度第21次刑事庭會議決議意旨）
    。據此，被告持以竊取上開機車之機車鑰匙一支，係被告所
    有供犯該部分竊盜犯行所用之物，業據其供承在卷，雖未扣
    案，然亦無證據證明業已滅失，爰併依刑法第38條第1 項第
    2 款之規定宣告沒收之。另被告持以為本案被害人丁○○部
    分竊盜犯行所用之螺絲起子一支，依其所述乃係當場所拾獲
    之物，且犯案後旋即丟棄於現場附近，即非屬被告所有之物
    ，爰不併諭知沒收，附此敘明。
四、不另為無罪諭知部分：
(一)公訴意旨另以：被告丙○○基於意圖為自己不法所有之概括
    犯意，連續為下列竊盜行為：
  於95年3 月21日晚間7 時許，持客觀上具殺傷力之兇器螺絲
    起子，破壞被害人甲○○位於高雄縣大寮鄉○○路25號之住
    宅大門門鎖後，侵入上址竊取甲○○所有之金項鍊、金戒指
    及項鍊等物，得手後旋即逃逸。
  於95年4 月17日下午3 時許，持客觀上具殺傷力之兇器螺絲
    起子，破壞被害人庚○○位於高雄縣大寮鄉○○路262 號之
    住宅大門門鎖後，侵入上址竊取庚○○所有現金三千元、金
    戒指一只、金項鍊、金手鍊各一條及東元牌液晶電視一台等
    物，得手後旋即逃逸。
  於95年4 月28日下午5 時許，見被害人戊○○位於高雄縣大
    寮鄉○○路564 巷19弄32號之住宅大門未關，即侵入上址竊
    取戊○○所有之紅色皮包一只（內有現金一萬四千元及「李
    漢麟」之國民身分證一枚等物），得手後旋即逃逸。
    因認被告就上開部分所為，亦涉犯刑法第320 條第1 項之竊
    盜罪，第321 條第1 項第1 款、第3 款之攜帶兇器夜間侵入
    住宅竊盜罪（應係漏載同條項第2 款之毀壞門扇行為態樣）
    及同法第306 條第1 項之侵入住宅罪，且與本案前揭經論罪
    科刑部分有連續犯、牽連犯之裁判上一罪關係等語。
(二)按犯罪事實應依證據認定之，無證據不得認定犯罪事實，刑
    事訴訟法第154 條第2 項定有明文。次按認定不利於被告之
    事實，須依積極證據，苟積極證據不足為不利於被告事實之
    認定時，即應為有利於被告之認定，更不必有何有利之證據
    ，最高法院30年度上字第816 號判例意旨可資參照。
(三)本件公訴人認被告涉有前開竊盜犯行，無非係以被告於警詢
    中之自白、被害人戊○○、庚○○於警詢中所為之證述、證
    人即查獲警員乙○○於本院審理中所為之證述，及被告於95
    年5 月21日夜間為警查獲時所扣得之美工刀、手電筒各一支
    、活動扳手、鉗子、扳手各二支、螺絲起子五支等工具，暨
    手錶、玉墜各二只、行動電話二具、外國錢幣八枚等財物為
    主要論據。訊據被告堅決否認有為上開公訴意旨所指之竊盜
    犯行，辯稱：伊並未為上開三件竊盜犯行，警詢中警方有毆
    打伊，還送到醫院急診，係警方逼其承認等語。經查：
  證人即被害人戊○○、庚○○於警詢中所為之證述，僅能證
    明渠等家中於前揭時、地遭竊之事實，而究竟是否為被告所
    入內竊取，上開證人既未在場目睹，自無從加以證明。上開
    扣案之美工刀、手電筒各一支、活動扳手、鉗子、扳手各二
    支、螺絲起子五支等工具，係於95年5 月21日夜間為警查獲
    時所扣得，是否能遽認係被告持以為上開竊盜犯行之犯罪工
    具，亦值存疑。另扣得之手錶、玉墜各二只、行動電話二具
    、外國錢幣八枚等財物，均非被告於警詢中所述之竊得物品
    ，證人戊○○、庚○○於警詢中指認後亦稱並非渠等失竊之
    物，是上開財物即與本案不具關聯性，亦堪認定。
  被告雖於警詢中供承為上開三件竊盜犯行，惟其於查獲次日
    解送至內勤檢察官訊問時、及檢察官當日聲請羈押時於臺灣
    高雄地方法院法官訊問時，均一再指稱警詢中曾有警察毆打
    伊，並因而送醫救治等語（參見臺灣高雄地方法院95年度聲
    羈字第538 號卷第5 頁、臺灣高雄地方法院檢察署95年度偵
    字第14117 號偵查卷第6 、7 頁），而被告為警查獲後，確
    曾送醫救治乙節，亦據證人即製作警詢筆錄之警員乙○○於
    本院審理中證述甚詳（參見本院96年6 月29日審判筆錄第5
    頁）。雖證人乙○○證稱當時被告可能係毒癮發作因而送醫
    ，醫生說被告可能是裝的等語，被告亦承認當時「確實有裝
    ，如果沒裝的話，我會被他們打死。」（參見上開本院審判
    筆錄第5 頁），而被告當時有施用毒品之習慣，確據被告供
    承不諱，是被告於警詢中是否曾經警方毆打，或僅係因毒癮
    發作而送醫，容有疑義，在此情形下，實亦難遽認被告於警
    詢中之自白係出於自由意志。此外，本案並未從被告身上或
    其住處起獲上開被害人遭竊之物品，亦無其他可資證明被告
    於案發時間前後曾出入案發地點之證據予以補強，僅憑被告
    上開於警詢中之自白，顯亦難認已達有罪確信之程度甚明。
(四)據此，本件被告於警詢中之自白是否出於自由意志容有疑問
    ，且缺乏足夠證據予以補強，而上開證人所述及扣案物品，
    亦無從證明被告曾於上開時、地侵入被害人張淑芬、庚○○
    、戊○○家中竊取財物，是本件顯無足夠之具體證據可資證
    明被告確有公訴意旨所指此部分之三件竊盜犯行，不能證明
    被告此部分犯罪，揆諸前揭條文及判例意旨，原應為被告無
    罪判決之諭知，惟此部分如成立犯罪，公訴人認與前揭經本
    院論罪科刑部分有修正前刑法第55條後段、第56條牽連犯、
    連續犯之裁判上一罪關係，本院爰不另為無罪之諭知。另此
    部分本院已為被告有利之認定，是被告請求採集指紋鑑定，
    即無必要，附此敘明。
據上論斷，應依刑事訴訟法第299 條第1 項前段、第300 條，刑
法第2 條第1 項前段、第320 條第1 項、第321 條第1 項第2 款
、第3 款、第306 條第1 項、修正前刑法第55條後段、第51條第
5 款、刑法第47條第1 項、第38條第1 項第2 款，刑法施行法第
1 條之1 第1 項前段、第2 條，中華民國九十六年罪犯減刑條例
第2 條第1 項第3 款、第7 條，判決如主文。
本案經檢察官吳宗光到庭執行職務。
中　　華　　民　　國　　96　　年　　7 　　月　　18　　日
                刑事第十七庭審判長法　官 李幼妃
                                  法  官 鄭燕璘
                                  法  官 張紹省
以上正本證明與原本無異。
如不服本判決應於送達後十日內向本院提出上訴狀。
                                  書記官 周雅玲
中　　華　　民　　國　　96　　年　　7 　　月　　18　　日
附錄本案論罪科刑法條全文：
中華民國刑法第320條第1項
意圖為自己或第三人不法之所有，而竊取他人之動產者，為竊盜
罪，處五年以下有期徒刑、拘役或五百元以下罰金。
中華民國刑法第321條第1項第2、3款
犯竊盜罪而有左列情形之一者，處六月以上、五年以下有期徒刑
：
二、毀越門扇、牆垣或其他安全設備而犯之者。
三、攜帶兇器而犯之者。
